臺灣高等法院刑事裁定
110年度毒抗字第988號
抗  告  人
即  被  告  莊慧琴



上列抗告人因違反毒品危害防制條例案件，不服臺灣新竹地方法
院110年度毒聲字第319號，中華民國110年5月31日裁定（聲請案
號：臺灣新竹地方檢察署110年度毒偵字第490、843號、110年度
聲觀字第264號），提起抗告，本院裁定如下：
    主  文
抗告駁回。
    理  由
一、原裁定意旨略以：
　㈠抗告人即被告甲○○基於施用第二級毒品之犯意，於民國110年
    2月23日22時38分許採尿時起回溯96小時內之某時，在不詳
    處所，施用第二級毒品甲基安非他命1次，嗣經警於110年2
    月23日13時50分至抗告人位於新竹市○○區○○街00巷00○0號5
    樓之居所執行拘提，並經警採集尿液後送驗，結果呈安非他
    命、甲基安非他命陽性反應，有台灣尖端先進生技醫藥股份
    有限公司於110年3月12日濫用藥物檢驗報告、新竹市警察局
    偵辦毒品案件尿液檢體委驗單（檢體編號：D-012）、勘察
    採證同意書等附卷可參，依據現有尿液毒品檢驗實務，堪認
    抗告人有上開施用第二級毒品之行為。
　㈡抗告人雖於警詢時否認施用毒品，並於偵訊時辯稱都是賣藥的人在其居所施用，但是其有吃嗎啡鴉片那一類的止痛藥云云。然依常理判斷，若與吸食第二級毒品甲基安非他命者同處一室，其吸入二手煙或蒸氣之影響程度，與空間大小、密閉性、吸入之濃度多寡及吸入時間長短等因素有關，又縱然吸入二手煙或蒸氣之尿液可檢出毒品反應，其可檢出之量與施用劑量、施用頻率、尿液採集時間點、個人體質與代謝狀況等因素有關，因個案而異，其濃度亦應遠低於同處一室之施用者，有行政院衛生署管制藥品管理局（現已改制為衛生福利部食品藥物管理署）97年11月11日管檢字0000000000號函在卷可稽（原裁定誤載為0000000000號），且衡以第二級毒品甲基安非他命售價非低，施用者多僅將少量甲基安非他命放入玻璃球內燒烤，吸食所產生煙霧而施用，其所用之量甚微，供己施用恐將不足，當不致故讓其擴散他處，縱有擴散至他處，經空氣傳播稀釋後，倘非基於施用之故意，刻意接近施用者，並儘速大量吸入該氣體，其濃度亦不足使他人吸入並經人體代謝後，尚能從其尿液中排出並致使尿液檢驗呈安非他命陽性反應，是抗告人縱吸入二手煙，倘非存心大量吸入吸毒者所呼出之煙氣，尚不能於尿液中檢驗出安非他命陽性反應，再據上開濫用藥物檢驗報告結果可知，抗告人尿液所含之安非他命及甲基安非他命濃度分別為5300ng/mL及23160ng/mL，逾公告值濃度（為500ng/mL）超過10倍及40倍等情，更與一般施用毒品者尿液中所含之安非他命濃度無異，抑或更高，顯見並非吸到二手煙所致，抗告人所辯屬事後卸責之詞，不足採信。
　㈢抗告人前未曾因施用毒品案件，經法院裁定送勒戒處所施以
    觀察、勒戒或強制戒治，亦未曾因施用毒品案件經法院判處
    罪刑，有本院被告前案紀錄表附卷可佐，從而聲請人聲請裁
    定令抗告人入勒戒處所施以觀察、勒戒，於法並無不合，爰
    令抗告人入勒戒處所執行觀察、勒戒等語。
二、抗告意旨略以：抗告人因身體健康因素，長期服用抗重度憂
    鬱藥物、中樞神經藥物，且因抗凝血因子異常而經醫囑服用
    列管藥物以減低病痛，有片段失憶、無法精準回憶過去之現
    象，也將處方箋呈給檢察官，故抗告人並無施用毒品之情事
    ；又抗告人不曾受觀察、勒戒處分，請斟酌是否由檢察官為
    附命戒癮治療之緩起訴處分，是請撤銷原裁定，由檢察官再
    為裁量斟酌等語。
三、按犯第10條之罪者，檢察官應聲請法院裁定，或少年法院（
    地方法院少年法庭）應先裁定，令被告或少年入勒戒處所觀
    察、勒戒，其期間不得逾2月，毒品危害防制條例第20條第1
    項定有明文。又按第20條第1項及第23條第2項之程序，於檢
    察官先依刑事訴訟法第253條之1第1項、第253條之2第1項第
    4款至第6款或第8款規定，為附條件之緩起訴處分時，或於
    少年法院（地方法院少年法庭）認以依少年事件處理法程序
    處理為適當時，不適用之，自110年5月1日起施行之同條例
    第24條第1項亦有明文；依據該條規定，立法者旨在設計多
    元處遇，以達對施用毒品者有效之治療，而究採機構或社區
    處遇方式，則賦予檢察官裁量權，與聲請觀察、勒戒應經法
    院裁定截然不同，該兩種處遇方式，乃並行而非何者優先，
    檢察官自得按照個案情形，依法裁量決定採行何者為宜，法
    院原則上應尊重檢察官職權之行使，僅就檢察官之判斷有違
    背法令、事實認定有誤或其他裁量重大明顯瑕疵等事項，予
    以有限之低密度審查。為使檢察官上開關於處遇方式之裁量
    有其準則可憑，且具體化戒癮治療之實施辦法，行政院依同
    條例第24條第4項之授權，訂定「毒品戒癮治療實施辦法及
    完成治療認定標準」，其中第2條第2項明定：「被告有下列
    情事之一時，不適合為附命完成戒癮治療之緩起訴處分。但
    無礙其完成戒癮治療之期程者，不在此限：一、緩起訴處分
    前，因故意犯他罪，經檢察官提起公訴或判決有罪確定。二
    、緩起訴處分前，另案撤銷假釋，等待入監服刑。三、緩起
    訴處分前，另案羈押或執行有期徒刑。」考其理由，除衡量
    各款情事對戒癮治療之期程可能實際有所妨礙之外，根據刑
    事訴訟法緩起訴處分之要件而為體系觀察，該標準亦認應考
    量被告前案素行狀況，以決定被告是否適宜接受附命完成戒
    癮治療等附條件之緩起訴處分。
四、原裁定核無違誤：
　㈠抗告人雖矢口否認前揭施用第二級毒品之犯行，然抗告人於
    警詢及偵訊中均未曾提及因病服用可能使尿液檢出安非他命
    或甲基安非他命之陽性反應之相關藥物，可見抗告人所言因
    病長期服藥、疼痛等節，均與本案無關；又依據前開抗告人
    之濫用藥物檢驗報告，抗告人之尿液中甲基安非他命濃度達
    23160ng/mL，且安非他命濃度達5300ng/mL，均高出氣相層
    析質譜儀可檢出之閾值（即甲基安非他命濃度≧500ng/mL，
    且安非他命濃度≧100ng/mL）甚多，抗告人徒以前開吸入二
    手毒煙之抗辯，實難合理解釋何以其尿液中安非他命類之濃
    度如此之高，原裁定前揭一、㈡之論述，符合本院已知之尿
    液毒品鑑驗實務；再參酌抗告人於警詢中供稱某朋友在其身
    邊施用及販賣甲基安非他命，於偵訊中更自承自己涉及販賣
    毒品罪（仍待檢察官進一步偵辦），顯見抗告人於本案為警
    拘提前，確實接觸第二級毒品甲基安非他命達相當程度，衡
    情當非偶然間與施用毒品之朋友共處或來往而不小心沾染到
    毒品，其辯稱無施用毒品云云，自非實在，是抗告人確有於
    110年2月23日22時38分許採尿時起回溯96小時內之某時，在
    臺灣地區某不詳處所，施用第二級毒品甲基安非他命1次，
    原裁定此部分事實之認定核無違誤。
　㈡查抗告人前未曾因施用毒品經法院裁定送觀察、勒戒或強制
    戒治，有本院被告前案紀錄表在卷可查，依據前揭法律明文
    ，本案應由檢察官視抗告人之個案情形是否適合給予抗告人
    機構外附命完成戒癮治療等附條件緩起訴處分之機會，或應
    向法院聲請裁定令抗告人接受機構內之觀察、勒戒處分；然
    依據前揭事證及三之說明，抗告人迄今仍否認有施用第二級
    毒品之犯行，則難認其已坦然面對自身有接受毒品戒癮治療
    之必要，亦難認其主觀上有意願履行緩起訴處分之相關條件
    ，配合至指定醫療院所接受戒癮治療，再參酌抗告人長期入
    監執行另案，卻於獲假釋出監後，刑期尚未屆滿之付保護管
    束期間內有前揭施用第二級毒品之行為，甚至可能涉及販毒
    之重罪，若將來經檢察官另案起訴，恐影響其完成戒癮治療
    之期程，是檢察官審酌上情後，認為不適合對抗告人為附命
    完成戒癮治療等附條件之緩起訴處分，而向原審法院聲請裁
    定觀察、勒戒，此一裁量並無任何違法或不當，原審法院審
    閱相關卷證後，准檢察官所請，雖理由較為疏略，但亦於法
    有據，抗告人仍執前詞提起抗告，自非可採。
五、綜上，原審依上開卷證資料，認抗告人施用第二級毒品犯行
    明確，故依檢察官聲請，裁定抗告人應送勒戒處所執行觀察
    、勒戒，期間不得逾2月（原裁定主文漏載觀察、勒戒期間
    不得逾2月，應予補充），核屬有據，抗告人執前詞提起抗
    告，請求撤銷原裁定，為無理由，應予駁回。
六、據上論斷，依刑事訴訟法第412條，裁定如主文。
中　　華　　民　　國　　110 　年　　7 　　月　　7 　　日
                    刑事第八庭  審判長法  官  陳世宗 
                                      法  官  周明鴻
                                      法  官  吳勇毅
以上正本證明與原本無異。
不得再抗告。
                                      書記官  許家慧
中　　華　　民　　國　　110 　年　　7 　　月　　8 　　日